臺灣高等法院刑事判決
111年度上訴字第1329號
上  訴  人  
即  被  告  鄭騰榮


指定辯護人  本院公設辯護人戴遐齡  
上列上訴人因違反槍砲彈藥刀械管制條例案件，不服臺灣新北地
方法院110年度訴字第946號，中華民國111年1月27日第一審判決
（起訴案號：臺灣新北地方檢察署110年度偵字第16454號），提
起上訴，本院判決如下：
    主  文
原判決之各罪科刑及定應執行刑部分均撤銷。
前開撤銷部分，各處如附表本院判決欄所示之刑。應執行有期徒
刑伍年貳月，併科罰金新臺幣貳萬伍仟元，罰金如易服勞役，以
新臺幣壹仟元折算壹日。
    事實及理由
一、審理範圍
    本案係在刑事訴訟法第348條於民國110年6月18日修正施行
    後，於111年4月12日繫屬本院，應適用修正後之現行刑事訴
    訟法第348條規定判斷上訴範圍。被告及其辯護人均明示僅
    就科刑（含所定之應執行刑）提起上訴（本院卷第128頁）
    ，依現行刑事訴訟法第348條第3項規定及其修法理由，本院
    自僅就原判決關於被告之刑及所定應執行刑部分審理，至於
    未表明上訴之原判決關於犯罪事實、所犯法條、沒收等其餘
    部分則不屬本院審判範圍，故就此量刑所依附之部分，均援
    用原審判決之記載（如附件）。
二、被告上訴意旨略以：上訴人即被告鄭騰榮（下稱被告）遭查
    獲後曾主動向警方坦承槍枝主要來源為潘張鴻國，應依槍砲
    彈藥刀械管制條例第18條第4項規定減輕或免除其刑。又被
    告為家中唯一經濟支柱，父母無工作，妻子家管並育有2子
    ，請求從輕量刑，給予改過自新之機會等語；辯護人則為被
    告辯護略以：被告前曾犯施用毒品案件，然該罪本質為自損
    行為，與本案之罪質、保護法益及對社會之潛在危害均不相
    同，且刑法第57條第5款有關「犯罪行為人之品行」之審酌
    ，即可充分評價被告之前案執行完畢與本案犯罪行為間之關
    聯，無需以累犯規定重複評價，認無依累犯規定加重其刑之
    必要。又被告指稱槍彈來源之人為潘張鴻國，並非憑空虛構
    ，有相當之可信度，請依槍砲彈藥刀械管制條例第18條第4
    項規定減免其刑。而被告違犯本案前，並未遭查獲以扣案槍
    彈從事其他不法行為，可認被告行為之危害程度遠較其他擁
    槍自重、為非作歹之徒之危害程度為低。被告自陳家中經濟
    均仰賴被告一人，倘入監服刑，對家庭影響甚鉅，非不得依
    客觀犯行與主觀惡性加以考量，認有可憫恕之處，依刑法第
    59條酌減其刑，並審酌刑法第57條各款事由，從輕量刑並從
    輕定其應執行刑等語。
三、撤銷原判決各罪科刑（含定應執行刑）及本院科刑與定應執
    行刑之說明
　㈠法定刑之加重、減輕事由之說明
　⒈按「被告構成累犯之事實及應加重其刑之事項，均應由檢察
    官主張並具體指出證明之方法後，經法院踐行調查、辯論程
    序，方得作為論以累犯及是否加重其刑之裁判基礎。」（最
    高法院110年度台上大字第5660號大法庭裁定意旨參照）。
    查檢察官主張被告構成累犯之事實為被告前因施用第二級毒
    品，經臺灣新北地方法院以107年度簡字第8907號判決判處
    有期徒刑5月確定，又因施用第二級毒品，經同法院以109年
    度簡上字第56號判決判處有期徒刑3月確定，該2案並經同法
    院以109年度聲字第2705號裁定應執行有期徒刑7月確定，於
    109年10月16日易科罰金執行完畢，有本院被告前案紀錄表1
    份在卷可考（見起訴書及本院卷第136頁），被告受有期徒
    刑之執行完畢後，5年內故意再犯本件有期徒刑以上之罪，
    合於刑法第47條第1項累犯之要件，然參酌司法院大法官會
    議釋字第775號解釋意旨，考量施用毒品與非法持有非制式
    手槍、子彈及製造槍砲主要零件二者有別，不論犯罪之本質
    或違法性之高低，兩者顯然不同，檢察官除引據被告上開施
    用毒品罪之執行紀錄外，並未提出其他應加重其刑之證明（
    本院卷第136頁），僅憑被告有上述輕罪之執行紀錄，難認
    被告犯本罪係出於行為人本身之特別惡性及對刑罰感應力薄
    弱，故裁量均不予加重本刑，而於後述量處各罪具體宣告刑
    時審酌。
　⒉按犯槍砲彈藥刀械管制條例之罪，於偵查或審判中自白，並
    供述全部槍砲、彈藥、刀械之來源及去向，因而查獲或防止
    重大危害治安事件之發生者，減輕或免除其刑，該條例第18
    條第4項前段固有明文，然除供述自己持有之槍砲、彈藥取
    得之來源以外，尚需因而使偵查犯罪之檢、調人員，得以一
    併查獲相關涉案者；或因而防止他人利用該違禁物而發生重
    大危害治安之事件，始符減免其刑之要件。本案被告及其辯
    護人雖主張被告就原判決犯罪事實欄一（即附表編號1）所
    示犯行，於偵查、審理中均自白犯罪，且供出槍枝、子彈來
    源為友人潘張鴻國交付等語，惟被告於110年3月30日遭警查
    獲時供稱：扣案之槍枝、子彈是「小祥」送的，沒有他的聯
    繫方式，「小祥」身材高瘦、平頭、沒有刺青，大約40幾歲
    ，使用網路交友軟體豆豆與其聊天，但已經刪除而無法提供
    等語（偵卷第31頁），當時被告並未供出其槍彈來源者之具
    體人別資料，也未提出其他補強事證或協力警方調查，此觀
    之原審向查獲本案之桃園市政府警察局八德分局查詢，該局
    函覆略以被告未依約到案製作指證筆錄，故無從查獲「潘張
    鴻國」等旨，有該分局110年11月21日德警分刑字第1100036
    699號函文及所附警員職務報告附卷可參（原審卷第133至13
    5頁）亦明，迄至本院審理時，被告聲請傳喚該名證人潘張
    鴻國以查證本案槍彈來源，證人潘張鴻國到庭後拒絕作證，
    被告及辯護人捨棄詰問（本院卷第129頁）。惟潘張鴻國本
    人之年紀不到40歲，有其個人年籍資料在卷可查，身材也非
    高瘦，與被告最初警詢時描述「小祥」之特徵難謂相符，也
    不能以潘張鴻國拒絕作證即反面推論其涉嫌犯罪，是以除被
    告單方有瑕疵之指證外，並無任何其與潘張鴻國間收受本案
    槍彈之補強事證擔保其所述之真實性，以被告所提出之情資
    線索質量，不足認潘張鴻國涉有交付本件扣案之槍枝、子彈
    給被告之嫌疑，無可認業已因被告之供述而查獲本件槍彈來
    源，自與上揭槍砲彈藥刀械管制條例第18條第4項前段之規
    定不符，被告及辯護人執此請求就原判決犯罪事實欄一之犯
    行減輕或免除其刑，難認有據。
　⒊辯護意旨又認被告未以扣案槍彈從事其他不法行為，危害程
    度較低，依客觀犯行與主觀惡性加以考量，認有可憫恕之處
    ，請依刑法第59條酌減其刑等語。惟按刑法第59條之酌量減
    輕其刑，必須犯罪另有特殊之原因與環境等，在客觀上足以
    引起一般同情，認為即予宣告法定最低度刑期猶嫌過重者，
    始有其適用。被告明知槍枝、子彈乃屬高度危險之物品，為
    維護社會大眾安全，非經主管機關許可不得擅自持有，且不
    得隨意貫通製造槍管，被告所為對社會治安危害影響非可小
    覷，槍砲彈藥刀械管制條例於109年6月10日修正公布，並於
    同月12日施行生效，修正目的在於為有效遏止持非制式槍砲
    進行犯罪，乃認非制式槍砲與制式槍砲之罪責有一致之必要
    ，故於槍砲彈藥刀械管制條例第4條、第7條至第8條均增加
    「制式或非制式」之構成要件，亦即不分制式或非制式，凡
    屬第7條所列各類槍枝型式之槍枝，有殺傷力者，概依第7條
    規定處罰。而本案行為既適用新修正公布施行之槍砲彈藥刀
    械管制條例，且其犯罪情節，無特殊之原因與環境，於客觀
    上實不足以引起一般同情，並無即使予以宣告法定最低度刑
    猶嫌過重、堪可憫恕之情，均無從以刑法第59條之規定酌減
    其刑，辯護意旨此節，亦無可採。
　㈡原審以被告犯行事證明確，因予論罪科刑，固非無見，惟查
　　：本件檢察官起訴時，於起訴書中雖有載明被告構成累犯之
    前案紀錄，惟就應否依累犯之規定加重其刑並未具體主張，
    迄至原審雖依職權提示被告之前案紀錄表而踐行調查程序，
    但於辯論時，檢察官未就累犯應加重其刑之事項為主張並具
    體指出證明方法，亦未使被告及辯護人就此部分進行充分辯
    論（以上見原審卷第152至153頁審判筆錄），原審未及參酌
    最高法院大法庭上揭裁定意旨，逕依累犯之規定加重其刑，
    程序上對被告致生突襲，容有未洽。被告上訴主張供出槍枝
    來源而應減免其刑，且情堪憫恕，應依刑法第59條酌減其刑
    云云，均無可採，已如前述，但關於累犯部分認不應裁量加
    重其刑乙節非無理由，應由本院撤銷原判決各罪之科刑及所
    定應執行刑部分並改判之。
　㈢爰審酌被告違法持有非制式手槍1枝、非制式子彈1顆及槍管1
    支，對社會治安造成潛在危害，實屬不該，惟念被告始終坦
    承全部犯行，犯後態度良好，且未持以犯罪，對社會安全秩
    序未造成具體實害，兼衡其犯罪之動機、目的、手段、持有
    非制式手槍、子彈及槍砲主要零件之數量不多、期間不長，
    及其自述之智識程度、家庭生活經濟狀況、前科素行等一切
    情狀，分別量處如附表「本院判決欄」所示之刑，並就併科
    罰金刑部分，均諭知易服勞役之折算標準。且被告上開2罪
    刑之犯罪時間相近、侵害法益相同，斟酌其責任非難重複程
    度及對全體犯罪為整體評價，暨前述各罪定應執行刑之外部
    界限，定應執行有期徒刑5年2月，併科罰金新臺幣25,000元
    ，罰金如易服勞役，以新臺幣1,000元折算壹日。有關沒收
    部分非上訴審範圍，援用原審說明及諭知，併此敘明。
據上論斷，應依刑事訴訟法第369條第1項前段、第373條、第364
條、第299條第1項前段，判決如主文。
本案經檢察官林亭妤提起公訴，檢察官李豫雙到庭執行職務。
中　　華　　民　　國　　111 　年　　6 　　月　　29　　日
                  刑事第六庭  審判長法　官  劉方慈
                                    法　官  朱嘉川
                                    法　官  許曉微
以上正本證明與原本無異。
如不服本判決，應於收受送達後20日內向本院提出上訴書狀，其
未敘述上訴之理由者並得於提起上訴後20日內向本院補提理由書
（均須按他造當事人之人數附繕本）「切勿逕送上級法院」。
                                    書記官  徐仁豐
中　　華　　民　　國　　111 　年　　6 　　月　　29　　日
附錄：本案論罪科刑法條全文
槍砲彈藥刀械管制條例第7條
未經許可，製造、販賣或運輸制式或非制式火砲、肩射武器、機
關槍、衝鋒槍、卡柄槍、自動步槍、普通步槍、馬槍、手槍或各
類砲彈、炸彈、爆裂物者，處無期徒刑或7年以上有期徒刑，併
科新臺幣3千萬元以下罰金。
未經許可，轉讓、出租或出借前項所列槍砲、彈藥者，處無期徒
刑或5年以上有期徒刑，併科新臺幣1千萬元以下罰金。
意圖供自己或他人犯罪之用，而犯前二項之罪者，處死刑或無期
徒刑；處徒刑者，併科新臺幣5千萬元以下罰金。
未經許可，持有、寄藏或意圖販賣而陳列第1項所列槍砲、彈藥
者，處5年以上有期徒刑，併科新臺幣1千萬元以下罰金。
意圖供自己或他人犯罪之用，以強盜、搶奪、竊盜或其他非法方
法，持有依法執行公務之人所持有之第1項所列槍砲、彈藥者，
得加重其刑至二分之一。
第1項至第3項之未遂犯罰之。
槍砲彈藥刀械管制條例第12條
未經許可，製造、販賣或運輸子彈者，處1年以上7年以下有期徒
刑，併科新台幣500萬元以下罰金。
未經許可，轉讓、出租或出借子彈者，處6月以上5年以下有期徒
刑，併科新台幣300萬元以下罰金。
意圖供自己或他人犯罪之用，而犯前二項之罪者，處3年以上10
年以下有期徒刑，併科新台幣700萬元以下罰金。
未經許可，持有、寄藏或意圖販賣而陳列子彈者，處5年以下有
期徒刑，併科新台幣300萬元以下罰金。
第1項至第3項之未遂犯罰之。
槍砲彈藥刀械管制條例第13條
未經許可，製造、販賣或運輸槍砲、彈藥之主要組成零件者，處
3年以上10年以下有期徒刑，併科新台幣700萬元以下罰金。
未經許可，轉讓、出租或出借前項零件者，處1年以上7年以下有
期徒刑，併科新台幣500萬元以下罰金。
意圖供自己或他人犯罪之用，而犯前2項之罪者，處5年以上有期
徒刑，併科新台幣1000萬元以下罰金。
未經許可，持有、寄藏或意圖販賣而陳列第1項所列零件者，處6
月以上5年以下有期徒刑，併科新台幣300萬元以下罰金。
第1項至第3項之未遂犯罰之。
【附表】
編號 犯罪事實 本院判決（科刑部分） 備註 1 如原判決犯罪事實欄一所載 鄭騰榮犯非法持有非制式手槍罪，處有期徒刑伍年壹月，併科罰金新臺幣貳萬元，罰金如易服勞役，以新臺幣壹仟元折算壹日。 ⒈本院僅就科刑部分審理。 ⒉沒收部分依原審判決諭知如下：扣案非制式手槍壹枝（槍枝管制編號○○○○○○○○○○號）沒收。 2 如原判決犯罪事實欄二所載 鄭騰榮共同犯非法製造槍砲之主要零件罪，處有期徒刑參年壹月，併科罰金新臺幣壹萬元，罰金如易服勞役，以新臺幣壹仟元折算壹日。 ⒈本院僅就科刑部分審理。 ⒉沒收部分依原審判決諭知如下：扣案槍管壹支沒收。 
附件：臺灣新北地方法院110年度訴字第946號刑事判決